【裁判字號】    97,續,4
【裁判日期】    980406
【裁判案由】    給付廣告費
【裁判全文】
臺灣臺北地方法院民事判決                 97年度續字第4號
原      告  聯合報股份有限公司
法定代理人  甲○○
訴訟代理人  丁○○
被      告  乙○○
上列當事人間請求給付廣告費事件，被告於和解成立後，聲請繼
續審判，本院於民國98年3月23日言詞辯論終結，判決如下：
    主      文
請求駁回。
請求費用由請求人負擔。
    事  實  及  理  由
一、本件相對人聯合報股份有限公司之法定代理人原為王惕吾，
    嗣於訴訟中變更為甲○○，並依法向本院為承受訴訟之聲明
    ，此有卷附股份有限公司變更登記表、聲明承受訴訟狀在卷
    可憑，核與民事訴訟法第170條、第175 條規定相符，應予
    准許，合先敘明。
二、本件原告（即本案相對人）曾以乙○○（即本件請求人）、
    丙○○、戊○○三人為被告，提起本院82年度訴字第485號
    給付廣告費事件（以下簡稱原案件），請求上開三人連帶給
    付新台幣（下同（3,214,580元及自起訴狀繕本送達翌日起
    至清償日止按年息百分之五計算之利息，嗣原告與乙○○、
    丙○○、戊○○三人於82年3月22日於本院民事庭成立和解
    ，惟乙○○主張該和解有無效事由，於97年3月27日具狀請
    求繼續審判，主張：請求人係受高中學妹戊○○之邀，為其
    夫丙○○擔任職務保證人。請求人確實曾收受82年3月8日、
    82 年3月22日之送達通知書，但原案件同為被告之戊○○表
    示會請原案件同為被告之丙○○妥善處理，請求人因相信丙○○會妥善處理其與原告間之債務，故未出庭，但未曾委任
    丙○○處理原案件；嗣後因十幾年間皆無異狀，請求人認為
    案件已終結，即未深究，直至96年3月間遭發薪單位直接扣
    薪，請求人並立即聯絡戊○○，然戊○○告知其正與原告協
    商和解，和解內容包含請求人部分，請求人不疑有他，遂無
    另與原告為和解。原案件於82年3月8日、82年3月22日之送
    達通知書上蓋之印文雖為真實，但本院82年3月22日所為之
    和解筆錄，其簽名及印文均非請求人所為。且原案件卷內委
    任狀筆跡與請求人不符，所蓋之印章雖為請求人所有，但請
    求人並未授權丙○○於委任狀上用印。故本院於82年3月22
    日所為之和解程序，請求人部分，因未經合法代理而不成立
    ，和解無效，請求人自得請求繼續審判。
三、相對人則以：
  (一)原告以原案件82年3月22日於本院民事庭成立之和解筆錄為
    執行名義，於96年1月間向基隆地方法院聲請強制執行。其
    中請求人部分，由基隆地方法院囑託鈞院民事執行處囑託執
    行，並於96年2月9日作成執行命令，請求人任職單位國軍台
    北財務處則於96年2月26日函覆鈞院稱自96年3月份起執行扣
    薪。然因戊○○已代丙○○清償2,200,000元，原告遂免除
    戊○○之連帶保證責任，並撤回強制執行，故其餘
    1,014,580元，及自82年3月22日起至清償日止按年息5％計
    算之利息及執行費用25,717元之債權，轉由請求人之薪資債
    權繼續執行清償。
  (二)請求人雖主張該和解未經合法代理無效，其亦未曾同意擔任
    丙○○之連帶保證人云云。然請求人於本案中坦承確實曾接
    獲原案件於82年3月8日之開庭通知書，足見原案民事起訴狀
    和開庭通知於82年2月間已合法送達；且觀諸戊○○、請求
    人共同委任丙○○為訴訟代理人之82年3月12日民事委任狀
    ，該委任狀請求人於82年3月12日民事委任狀之印文，與其
    先前於81年1月為擔任連帶保證人與原告簽訂合約所用之印
    文相符，足證請求人確有委任丙○○為原案件之訴訟代理人
    ，和解並無瑕疵，應為有效，請求人自應受其拘束。
四、經查，原案件曾於82年2月25日寄送開庭通知及起訴狀繕本
    至請求人位於基隆市○○○街30巷85號之地址，通知請求人
    於82年3月8日下午2時35分之庭期，並由請求人親自蓋章簽
    受，有送達證書在卷可稽，請求人亦自承該通知確為其親收
    （本院98年3月23日言詞辯論筆錄），然請求人並未到庭；
    原案件再於82年3月10日依上址寄發庭期通知，通知請求人
    於82年3月22日下午2時50分之庭期，再度由請求人親自蓋章
    簽受，有送達證書在卷可稽，請求人亦自承該通知確為其親
    收（本院98年3月23日言詞辯論筆錄），顯見請求人對原案
    件內容及本院開庭審理等情知之甚詳。丙○○於原案件中提
    出日期為82年3月12日，由請求人及戊○○二人委任伊為訴
    訟代理人並有特別代理權之委任狀，82年3月22日之庭期即
    由丙○○以被告兼同案被告戊○○、乙○○二人訴訟代理人
    之身份到庭，並當庭與原告成立和解，嗣該和解筆錄正本三
    份則均於82年4月13日寄送至丙○○之地址，有委任狀、報
    到單、言詞辯論筆錄、和解筆錄、送達證書在卷可考。
五、請求人雖否認有委任丙○○為訴訟代理人之意思，並否認82
    年3 月12日委任狀上請求人印文之真正，惟就請求人何以二
    度收受通知均未到庭一節，請求人陳稱伊二次收到傳票，均
    「盡快與戊○○聯絡，戊○○告訴我不用擔心，她先生丙○○會處理，因為戊○○這樣說，所以我沒有去開庭」等語（
    本院98年3月23日言詞辯論筆錄），並稱「我是因為基於信
    任，想說丙○○他會處理，我是想他會去處理他與聯合報間
    的債務問題，所以我就沒有出庭」，此後十幾年間沒有任何
    狀況發生，以為事情已經解決，均未再問過此事等語（本院
    97年5月15日言詞辯論筆錄）。由請求人上開陳述，可知其
    縱未親自蓋章委任丙○○為訴訟代理人，然確有信任丙○○
    並將原案件相關事宜委由丙○○全權處理之意，且自己即不
    出庭亦不與原告接觸；請求人並非單純不到庭、不理會法院
    之開庭通知、不關心案件之進行狀況，而係因信任丙○○會
    妥為處理本案，故認為自己無再加過問之必要，由請求人與
    丙○○間此種授權與信任關係，應認為請求人於原案件審理
    之初即有委任丙○○為訴訟代理人並授與特別代理權之意（
    亦即將原案件委由丙○○全權處理），則縱委任狀並非請求
    人親自簽名用印，甚且該印文係丙○○自行另刻蓋用，均與
    請求人委任丙○○為訴訟代理人並授與特別代理權之本意無
    違，至於丙○○就該案件處理之結果請求人是否滿意，均不
    影響其訴訟代理權授與之有效性，請求人尚不得嗣後再以委
    任狀上印文非真正為由主張其未經合法代理。
六、況且，請求人於96年3月間即遭任職單位開始扣薪，此有國
    軍台北財務處96年2月26日世湛字第0960000357號函在卷可
    參，且為請求人所自承（本院98年3月23日言詞辯論筆錄）
    。請求人雖陳稱97年3月間始由戊○○處獲得閱卷資料，得
    悉有和解無效之情況云云，然查，請求人自陳其遭扣薪後得
    知係因原告聲請強制執行，且唯一可能即是82年間之原案件
    （起訴狀第2頁），則請求人至遲於斯時當已可得悉原案件
    有對伊之執行名義，若請求人對該案件執行名義之成立仍有
    任何疑問，當可隨時自行聲請閱卷或以其他方式查知其執行
    名義究竟如何成立，是以縱請求人確無委任丙○○為原案件
    訴訟代理人之意，請求人至遲亦於96年3月間即已知悉有他
    人無權代理伊成立和解之情事，至於請求人是否明瞭此一事
    實係違反何法律規定、如何發生和解無效之法律效果等節，
    並不影響其知悉和解無效之起算時點，是以請求人辯稱伊至
    97 年3月始自戊○○處取得閱卷資料，待諮詢律師後始知和
    解無效云云，要無可採。
七、按請求繼續審判，應於30日之不變期間內提起；前項期間，
    自判決確定時起算，判決於送達前確定者，自送達時起算；
    其請求繼續審判之理由發生或知悉在後者，均自知悉時起算
    ，但自判決確定後已逾5 年者，不得提起，民事訴訟法第
    500條第1、2項、第380條第3項定有明文。如前所述，本件
    請求人確有委任丙○○為訴訟代理人而成立訴訟上和解，該
    和解於82年3月22日當庭和解成立時即已確定，且無和解無
    效之情事，請求人於和解確定逾15年後之97年3月27日始起
    訴主張有和解無效事由，請求繼續審判，揆諸上開規定，顯
    已逾和解確定後5年之期間，其請求於法不合，應予駁回。
    況且，縱如請求人所述，並無委任丙○○為原案件之訴訟代
    理人而成立和解，和解未經合法代理，請求人至遲亦於96年
    3 月間即已知悉此一情事，其遲至97年3月27日始起訴主張
    和解無效，亦已逾前開規定之30日不變期間，其請求仍屬無
    據，不應准許。本件繼續審判之請求既經駁回，則兩造就原
    告本案實體請求有無理由之陳述自無審酌之必要，併此敘明
    。
八、因本案事證已臻明確，兩造其餘主張陳述及所提之證據，均
    毋庸再予審酌，附此敘明。
九、據上論結：原告之訴為無理由，並依民事訴訟法第七十八條
    判決如主文。
中    華    民    國    98    年    4    月    6    日
                  民事第三庭    法  官  陳怡雯
以上正本係照原本作成。
如對本判決上訴，須於判決送達後20日內向本院提出上訴狀。
中    華    民    國    98    年    4    月    6    日
                                書記官  陳黎諭


司法院資訊處製作；財團法人民間司法改革基金會備份。
